【裁判字號】    92,交聲更,23
【裁判日期】    921031
【裁判案由】    交管條例聲異
【裁判全文】
臺灣板橋地方法院交通事件裁定                    九十二年度交聲更字第二三號
    原處分機關  交通部公路總局臺北區監理所
    異  議  人  昌立交通事業有限公司
    即受處分人          設臺北.
    代  表  人  甲○○
    代  理  人  乙○○
右列受處分人因違反道路交通管理處罰條例案件，對於交通部公路總局臺北區監理所
於民國九十一年十二月二十四日以北監六字第裁四０－Ｃ00000000號所為之
裁決處分（原舉發案號：臺北縣警察局九十一年五月二十二日北縣警交字第Ｃ000
00000號），聲明異議，本院於九十二年三月十四日裁定（九十二年度交聲字第
五七二號），異議人不服，提起抗告，經臺灣高等法院於九十二年四月十四日以九十
二年度交抗字第三八二號裁定撤銷發回，本院更為裁定如左：
    主  文
原處分撤銷。
    理  由
一、原處分意旨略以：異議人即受處分人昌立交通事業有限公司所有之車號：七Ｎ－
    七五一號營業小客車，於民國九十一年五月二十二日十四時二十七分許，停放於
    禁止臨時停車處所，經警掣單逕行舉發，乃依道路交通管理處罰條例第五十六條
    第一項第一款之規定，裁處罰鍰新臺幣一千二百元。
二、異議意旨略以：異議人之公司地址、電話均未變更，並向郵局申請夜間加投，均
    能妥收公文，惟從未接獲本件罰單（即舉發違反道路交通管理事件通知單，下稱
    舉發通知單），亦未曾停車於上開違規地點，倘真有違規事實，應提出罰單及照
    片為證，又如罰單係由駕駛人所簽收，理應將該罰單入駕駛檔而由該駕駛人承受
    ，無需再入車籍檔而裁罰異議人，爰對原處分機關之裁罰聲明異議，請求撤銷原
    處分。
三、按汽車駕駛人在禁止臨時停車處所停車者，處新臺幣六百元以上一千二百元以下
    罰鍰，道路交通管理處罰條例第五十六條第一項第一款定有明文；復按汽車駕駛
    人違規停車而駕駛人不在場，當場不能或不宜攔截製單舉發者，得對汽車所有人
    逕行舉發處罰，同條例第七條之二第一項第三款亦有規定；又逕行舉發違反道路
    交通管理事件，經汽車所有人依通知單之應到案日期前到案，並告知違規駕駛人
    姓名、身分證統一編號及住址者，處罰機關應即另行通知違規駕駛人到案依法處
    理；逾應到案日期，處罰機關應依本條例第八十五條第三項規定處罰該汽車所有
    人，違反道路交通管理事件統一裁罰基準及處理細則第二十四條復有明文。
四、經查，本件違反道路交通管理事件係屬違規停車而駕駛人不在場之逕行舉發違規
    案件，如舉發機關欲對汽車所有人依上開規定逕行舉發處罰，程序上應先經舉發
    機關將該舉發通知單合法送達汽車所有人，如該汽車所有人認實際違規駕駛人並
    非其本人時，依前揭規定，得於舉發通知單之應到案日期前到案，並告知違規駕
    駛人姓名、身分證統一編號及住址等基本資料後，處罰機關應即另行通知違規駕
    駛人到案依法處理。是於逕行舉發違規案件之場合，舉發機關自應踐行將舉發通
    知單合法送達之程序，如汽車所有人未於應到案日期前到案並告知違規駕駛人資
    料，方得由處罰機關對汽車所有人逕為裁罰。惟本件經本院依職權向原舉發機關
    函查結果，僅得證車號：七Ｎ－七五一號營業小客車確有於上開時地違規停車並
    經拖吊，且於當日由該營業小客車駕駛鄒德義具領並同時由拖吊場員警當場掣開
    舉發通知單交由鄒德義簽收之事實，要無任何該舉發通知單先前已合法送達汽車
    所有人即本件異議人之證據資料足佐，此核與異議人於聲明異議狀所陳述之情節
    相符，有臺北縣政府警察局九十二年七月十四日重警交申字第０九二００二二四
    三五號函文一份、臺北縣三重拖吊保管場登記領結卡影本一紙及本件聲明異議狀
    一份在卷足參，並有舉發違規停車照片一幀附卷可證。是異議人辯稱其未曾收受
    本件舉發通知單乙節，尚非不足憑信。準此，本件舉發通知單既未踐行合法送達
    程序，致異議人未能於舉發通知單之應到案日期前到案並告知違規駕駛人資料，
    因而受有前開裁罰處分，原處分機關竟仍以該舉發通知單已合法送達，而異議人
    未於舉發通知單所載應到案日期前到案並告知違規駕駛人資料為由，逕對異議人
    依道路交通管理事件統一裁罰基準及處理細則第二十四條、第八十五條第三項及
    道路交通管理處罰條例第五十六條第一項第一款之規定，裁處罰鍰新臺幣一千二
    百元，其認事用法即有違誤不當之處。從而，原舉發機關既未將本件舉發通知單
    合法送達於異議人，原處分機關復未予詳查，遽對異議人逕為前開處分，其裁罰
    程序即有瑕疵，應認本件異議人之聲明異議為有理由。原處分既有上揭瑕疵，自
    應予以撤銷，而宜由原舉發機關將本件舉發通知單合法送達於異議人使其有陳報
    歸責真正違規駕駛人之機會，或由原處分機關另對本件汽車駕駛人依法裁罰，方
    為妥適，本院自不另為裁定，附此敘明。
據上論斷，應依道路交通案件處理辦法第二十條，裁定如主文。
中      華      民      國    九  十  二    年    十    月  三  十  一  日
                                  臺灣板橋地方法院交通法庭
                                      法    官  高  奕  驤
右正本證明與原本無異。
如不服本裁定，應於裁定送達後五日內向本院提出抗告狀。
                                      書 記 官  廖  舜  宜
中      華      民      國  九  十  二    年    十    月  三  十  一  日


司法院資訊處製作；財團法人民間司法改革基金會備份。
